【裁判字號】    99,消債抗,53
【裁判日期】    990525
【裁判案由】    聲明異議(消債)
【裁判全文】
臺灣板橋地方法院民事裁定            99年度消債抗字第53號
抗  告  人
即 債 務人  乙○
相  對  人
即 債 權人  臺灣中小企業銀行股份有限公司
法定代理人  丙○○
代  理  人  甲○○
上列當事人間因消費者債務清理條例聲明異議事件，抗告人對於
民國99年3 月11日本院99年度執事聲字第69號裁定提起抗告，本
院裁定如下：
    主  文
抗告駁回。
抗告程序費用新台幣壹仟元由抗告人負擔。
    理  由
一、原裁定廢棄更生方案之意旨略以：抗告人每月須負擔房貸新
    台幣（下同）19,000元，該房貸債務係因其以贈與母親之房
    屋為相對人設定抵押權而借款380 萬元所生之債務，而銀行
    就房屋貸款之成數通常不會超過房屋之價值，因此，貸款人
    雖就房屋負有抵押債務，但經以房屋價值與房貸債務相抵後
    ，資產應為正值，貸款人用以清償房貸之款項，並非單純之
    消滅債務，而係累積資產，則房貸債務並非必要之生活所需
    ，否則，無異認貸款人之收入可以作為購置資產之用，而不
    必用以清償債權人，顯失事理之平，則將房貸債務列入更生
    方案生活必要費用，顯有不當等語。
二、抗告意旨略以：抗告人為償還保證債務580 萬元，以母親之
    不動產為擔保，向相對人貸得380 萬元，用以清償保證債務
    ，故每月須支出房貸19,000元，非為累積資產。況相對人亦
    曾精算，倘將不動產拍賣，則到二拍程序拍定金額可能低於
    380 萬元，相對人遂同意抗告人以不動產抵押所得之貸款38
    0 萬元外加現金30萬元，清償部份保證債務，是抗告人將房
    貸支出列為更生方案生活所需之費用應無不當，為此，爰提
    起抗告，請求廢棄原裁定等語。
三、按消費者債務清理條例之制定，乃為使負債務之消費者依該
    條例所定程序清理其債務，以調整其與債權人及其他利害關
    係人之權利義務關係，保障債權人之公平受償，謀求消費者
    經濟生活之更生，進而健全社會經濟之發展，除有第63條所
    定之情形外，法院得斟酌裁量認可更生方案。而於債務人有
    薪資、執行業務所得或其他固定收入之情形下，依該條例第
    64條之規定，在除有該條第2 項所定之情形外，法院如認更
    生方案之條件公允者，即得不經債權人會議可決，逕依債務
    人之聲請或依職權以裁定認可更生方案；是以如無該條例第
    63條第1 項或第64條第2 項情形，法院自得斟酌債務人之資
    力狀況、債務人所提更生方案之還款成數及是否有浪費之情
    事、債務人實際生活上有無特殊困難等情狀而為更生方案之
    條件是否為公允之審認，進而裁量是否認可該更生方案。
四、經查，抗告人雖主張其以繼承取得之不動產為擔保，向相對
    人貸款380 萬元，而每月繳納19,000元之房貸係為清償保證
    債務，非為累積資產等語。惟查，抗告人於民國92年2 月24
    日繼承取得台北縣中和市○○段第554 、555 地號土地，及
    其上門牌號碼台北縣中和市○○街105 號4 樓之房屋（見本
    院98年度司執消債更字第742 號卷第94、105 、113 頁之異
    動索引）（下稱系爭房地），嗣於93年9 月16日擔任智軒國
    際實業有限公司之連帶保證人，因主債務人債務未依約清償
    ，經臺灣臺北地方法院於96年4 月30日以96年度訴字第1983
    號民事判決抗告人應連帶清償債務（見前揭卷第43頁），抗
    告人為避免系爭房地遭強制執行，乃於96年1 月8 日將系爭
    房地，以贈與為原因，移轉登記予其母鄭金玉（見前揭卷第
    96、108 、114 頁之異動索引），嗣抗告人與相對人達成和
    解，抗告人同意以其母親所有之不動產為相對人擔保，向相
    對人貸款380 萬元（見本院98年度消債更字第62 9號卷第35
    頁之房屋貸款契約），用以清償部份保證債務等情，有債權
    會議筆錄在卷可稽（見本院98年度司執消債更字第742 號卷
    第126 、127 頁）。而消費者債務清理條例之所謂「自用住
    宅借款債權」指債務人為建造或購買住宅或為其改良所必要
    之資金，包括取得住宅基地或其使用權利之資金，以住宅設
    定擔保向債權人借貸而約定分期償還之債權，該條例第43條
    第3 項後段定有明文。本件抗告人早已於92年2 月24日即繼
    承取得系爭房地，為系爭房地所有權人，其後因擔任他人之
    連帶保證人，惟為免遭債權人強制執行，而以贈與為原因，
    將系爭房地移轉登記予其母，因相對人提起撤銷詐害債權訴
    訟，抗告人方於訴訟中與相對人和解，同意以其母親名義之
    系爭房地為相對人擔保，向相對人貸款380 萬元，故該380
    萬元貸款顯非消費者債務清理條例第43條第3 項後段所定之
    「自用住宅借款債權」，而系爭房地仍登記於其母名下。又
    抗告人所提更生方案，列每月繳納該貸款380 萬元之本息19
    ,000元，雖減少系爭房地貸款本息之欠款金額，然同時卻增
    加其母親名下之系爭房地價值扣除貸款後之餘額，亦即係增
    加其母親之資產，自對相對人不利，顯失事理之平。
五、綜上所述，原審裁定以原更生方案將房貸支出19,000元全數
    認列必要費用，難認條件公允而廢棄本院司法事務官依職權
    認可更生方案之裁定，核無違誤，抗告意旨指摘原裁定不當
    ，求予廢棄原審裁定，為無理由，應予駁回。
六、據上論結，本件抗告為無理由，依消費者債務清理條例第15
    條，民事訴訟法第495 條之1 第1 項、第449 條第1 項、第
    95條、第78條，裁定如主文。
中    華    民    國    99    年    5     月    25    日
                  民事第一庭  審判長法    官  李世貴
                                    法    官  黃信滿
                                    法    官  陳翠琪
以上正本證明與原本無異
本裁定不得再抗告
中    華    民    國    99    年    5     月    26    日
                                    書 記 官  簡曉君

司法院資訊處製作；財團法人民間司法改革基金會備份。
